【裁判字號】    99,簡上,172
【裁判日期】    990430
【裁判案由】    毀損
【裁判全文】
臺灣板橋地方法院刑事判決             99年度簡上字第172號
上  訴  人
即  被  告  甲○○
上列上訴人即被告因毀損案件，不服本院98年度簡字第8472號中
華民國98年12月18日第一審簡易判決（聲請簡易判決處刑案號：
98年度偵字第22816 號），提起上訴，本院管轄第二審之合議庭
判決如下︰
    主  文
上訴駁回。
    事實及理由
一、本案經本院管轄第二審之合議庭審理結果，認第一審簡易判
    決認被告甲○○犯刑法第354 條之毀損罪，判處罰金新臺幣
    10,000元，如易服勞役，以新臺幣1 千元折算1 日，其認事
    用法及量刑均無不當，應予維持，並引用如附件第一審判決
    書記載之事實、證據及理由。
二、被告上訴意旨略以：案發當時，伊係因告訴人乙○○之先生
    連續攻擊伊的太太丙○○2 次，還硬拉扯丙○○，致丙○○
    身體受傷紅腫，伊因為害怕丙○○繼續受到攻擊，才將擋在
    伊前面的魚缸撥開，而伊是為了救丙○○才弄破魚缸的，所
    以伊主張正當防衛，且伊不是故意要毀損告訴人的魚缸云云
    。經查：
  (一)前揭事實，業據證人即告訴人乙○○於警詢時、偵查中及本
    院原審中指述綦詳，且被告甲○○亦不否認有毀損上開魚缸
    之情。此外，復有案發之現場照片在卷可按，是被告確有上
    開毀損之客觀犯行，應堪認定。
  (二)被告雖以前揭情詞置辯，且證人即被告之前妻丙○○於本院
    審理時亦到庭證稱：被告是不小心弄到魚缸的，且伊有親眼
    看到被告的手肘碰到魚缸云云，以附和被告之詞（見本院審
    判筆錄第7 頁、9 頁），惟查，證人丙○○於本院審理時證
    稱：「（檢察官問：如果是被告只是要制止告訴人之先生和
    你的拉扯，被告有什麼必要，要把魚缸撥開弄在地上，被告
    有這個必要性嗎？）因為通道比較小，被告可能比較心急，
    因為告訴人硬要把電話線拉進去，所以不小心撥開魚缸。因
    為被告看到我們在拉扯，被告才會衝進來，可能在拉扯之間
    碰到魚缸」等語（見同上審判筆錄第7 頁），惟觀以卷附告
    訴人於本院審理時庭呈案發當時之冰店吧台的現場照片所示
    ，告訴人所標示之魚缸與電話之相對位置，有一段距離，且
    魚缸與電話均位於吧台之上，故系爭魚缸並未阻隔被告之通
    行，是被告若僅是為避免證人丙○○因告訴人拉扯電話線而
    受有傷害之虞，依上開照片所示之現場相關位置析之，實難
    認被告有毀損系爭魚缸之必要，況證人丙○○於本院審理時
    亦證稱：吧台有一個高度，告訴人及她先生在裡面，伊在外
    面；被告沒有拉電話線，是告訴人及告訴人的先生在和伊拉
    扯電話線。被告是從伊的後面，將伊的肩膀往後拉，因為伊
    的手已經被電話線纏繞住，且被告的手也沒有跨越吧台往裡
    面拉扯的動作等語（同上審判筆錄第7 、8 頁），可見被告
    案發當時既只有將證人丙○○之肩膀往後拉之動作，衡情，
    被告之手肘應無碰觸吧台上魚缸之可能，且證人丙○○之上
    開證詞，顯與被告於警詢、偵查中及本院審理中均供稱：係
    因告訴人的先生欲搶走證人丙○○手上之電話，伊一時氣不
    過，才將系爭魚缸撥到地上之情，有所不合，是證人丙○○
    之上開證詞是否與事實相符，即非無疑，再者，本件爭端係
    起因於證人丙○○與告訴人拉扯電話線而起，且證人丙○○
    係被告之前妻，難免有迴護被告之情，是難以證人丙○○上
    開有瑕疵之證述逕為被告有利之認定。
  (三)至被告雖主張：伊因為害怕證人丙○○繼續受到攻擊，才將
    擋在伊前面的魚缸撥開，所以伊主張正當防衛云云，惟系爭
    拉扯之電話線為告訴人所有，故縱告訴人原係同意證人丙○
    ○使用該話機，惟於告訴人已表明不願證人丙○○繼續使用
    該話機之時，證人丙○○或被告即無再使用該電話之權限，
    是告訴人取回話機之舉是否即為不法之侵害，即非無疑，再
    系爭魚缸與電話係置於吧台之同一平面上，故被告縱不毀損
    系爭魚缸，亦應能避免證人丙○○與告訴人繼續拉扯，是被
    告毀損系爭魚缸除了能壯大己方之聲勢外，似無法達成其所
    稱保護證人丙○○之目的，況稽以被告於偵查中亦供承：伊
    係一時氣不過，才將桌上的魚缸撥到地下等語（見98年度偵
    字第22816 號卷第13頁），足證被告確有毀損系爭魚缸之主
    觀犯意無訛，職是，被告所為上開之毀損行為，顯與正當防
    衛之法律要件有間，其所為之上開毀損行為即無法主張正當
    防衛而阻卻違法。
  (四)綜上，被告上開辯解，顯係卸責推諉之詞，不足憑信。
三、核被告所為，係犯刑法第354 條之毀損罪。原審以被告並無
    前案紀錄，素行良好，此有臺灣高等法院被告前案紀錄表附
    卷可稽，惟毀損告訴人之物，破壞他人財產安全，且尚未與
    告訴人達成民事和解賠償損害，兼衡被告之智識程度、生活
    狀況、犯罪之動機、目的、手段、所毀損財物之價值不高等
    一切情狀，依刑事訴訟法第449 條第1 項前段、第3 項、第
    454 條第2 項，刑法第354 條、第42條第3 項前段，刑法施
    行法第1 條之1 第1 項、第2 項前段等規定，判處罰金10,0
    00元，如易服勞役，以新臺幣1,000 元折算壹日，其認事用
    法均無違誤，量刑亦屬妥當。被告上訴意旨仍執前詞否認犯
    行，求予撤銷改判，為無理由，應予駁回。
據上論斷，應依刑事訴訟法第455 條之1 第1 項、第3 項、第36
8 條、第373 條，判決如主文。
本案經檢察官李超偉到庭執行職務。
中    華    民    國    99    年    4     月    30    日
                  刑事第二庭  審判長法  官  李釱任
                                    法  官  彭全曄
                                    法  官  陳正偉
上列正本證明與原本無異。
不得上訴。
                                    書記官  江文彬
中    華    民    國    99    年    4     月    30    日

司法院資訊處製作；財團法人民間司法改革基金會備份。
